臺灣高等法院民事判決
108年度上易字第1022號
上  訴  人  乙○○  
訴訟代理人  呂秋𧽚律師
複  代理人  張子特律師
上  訴  人  甲○○  
訴訟代理人  陳鳳暘律師

上列當事人間請求侵權行為損害賠償事件，兩造對於中華民國10
8年6月10日臺灣基隆地方法院107年度訴字第302號第一審判決各
自提起上訴，本院於109年4月1日言詞辯論終結，判決如下：
    主      文
兩造上訴均駁回。
第二審訴訟費用由兩造各自負擔。
    事實及理由
一、上訴人乙○○（下逕稱姓名）主張：伊與對造上訴人甲○○（下
    逕稱姓名）於民國（下同）98年7月25日登記結婚，婚後育
    有1名未成年子女，且甲○○因工作關係，經常往返大陸廣東
    省。伊於107年1月3日晚間，發現甲○○之行動電話或平板電
    腦，有訴外人丙○所傳「你這次怎麼說」、「還是沒勇氣說
    」等微信訊息，詢問甲○○，其坦承自105年起與丙○發生婚外
    情，在廣東省工作期間，經常與丙○同住發生性關係，復於1
    07年1至4月間，在丙○之「微博」微網誌留下「我會來找你
    的」、「別放棄，我仍在努力中」、「等我回去，別做傻事
    」、「請堅強點，別放棄我」、「是這樣，沒呼嚨妳！」、
    「保重身體，過好生活，不是老死不相往來，只是暫時分開
    ，繼續調整往更好的方向前進」、「牽掛在心頭，點點滴滴
    只能悶著」等語，不法侵害伊之配偶身分法益且情節重大，
    致伊精神上受有極大痛苦，爰依民法第184條第1項前段、第
    195條第1項、第3項之規定，請求甲○○給付伊精神慰撫金新
    臺幣（下同）100萬元，並加計自起訴狀繕本送達翌日即107
    年8月1日起至清償日止，按年息5%計算之利息。
二、甲○○則以：乙○○所提原證2、4、5至9之證據，侵害伊之隱私
    權，不具證據能力，且伊否認形式真正，乙○○亦未能提出原
    證6、9、10之原本，再原證2、4之微博貼文內容，並非伊所
    為，原證3之兩造日常對話錄音，伊係因尚未辦理乙○○交代
    事項，才向其表示該日會去談清楚，原證5、8之錄音譯文，
    係因乙○○多次故意無中生有，指伊有外遇，伊不堪煩擾，準
    備提離婚，始故意順從回答，配合表演，讓其生氣，原證7
    之訊息出自乙○○之行動電話備忘錄，乃其妄想之內容，原證
    9之診斷報告單上無醫院大小章、簽名及日期，真實性可疑
    ，原證10之內容看不出來購買者，均不足以證明伊有何外遇
    情事等語，資為抗辯。
三、乙○○於原審起訴聲明：㈠甲○○應給付乙○○100萬元，及自起訴
    狀繕本送達翌日起至清償日止，按年息5%計算之利息。㈡願
    供擔保請准宣告假執行。甲○○於原審答辯聲明：㈠乙○○之訴
    駁回。㈡如受不利判決，願供擔保請准宣告免為假執行。原
    審為乙○○一部勝訴之判決，即判命甲○○應給付乙○○60萬元，
    及自起訴狀繕本送達翌日即107年8月1日起至清償日止，按
    年息5%計算之利息，且就乙○○上開勝訴部分為准、免假執行
    之宣告，並駁回乙○○其餘之訴及假執行之聲請。兩造就各自
    敗訴部分，分別提起上訴，乙○○於本院上訴聲明：㈠原判決
    關於駁回乙○○下開請求部分廢棄。㈡上廢棄部分，甲○○應再
    給付乙○○40萬元，及自107年8月1日起至清償日止，按年息5
    %計算之利息。甲○○就乙○○之上訴，於本院答辯聲明：乙○○
    之上訴駁回，並上訴聲明：㈠原判決不利於甲○○部分廢棄。㈡
    上廢棄部分，乙○○在第一審之訴及假執行之聲請均駁回。乙
    ○○就甲○○之上訴，於本院答辯聲明：甲○○上訴駁回。　　
四、查乙○○主張其與甲○○於98年7月25日登記結婚，婚後育有1名
    未成年子女，自98年底起至107年4月初止，甲○○長期派駐在
    大陸廣東省工作等情，為甲○○所不爭執，並有戶口名簿在卷
    可證（見原審卷第31頁），堪認為真實。而乙○○主張於兩造
    婚姻關係存續期間，甲○○於105年至107年4月間，與丙○發生
    婚外情及性關係，侵害其配偶身分法益且情節重大，依民法
    第184條第1項前段、第195條第1項、第3項規定，請求甲○○
    賠償精神慰撫金100萬元本息，為甲○○否認，並以前揭情詞
    置辯。本件主要爭點：乙○○所提原證2、4、5至9所示證據，
    是否具證據能力？甲○○與丙○間是否有發生婚外情及性關係
    ，而侵害乙○○之配偶身分法益且情節重大？本院判斷如下：
　㈠按民事訴訟之目的旨在解決紛爭，維持私法秩序之和平及確
    認並實現當事人間實體上之權利義務，為達此目的，有賴發
    現真實，與促進訴訟。惟為發現真實所採行之手段，仍應受
    諸如誠信原則、正當程序、憲法權利保障及預防理論等法理
    制約。又民事訴訟之目的與刑事訴訟之目的不同，民事訴訟
    法並未如刑事訴訟法對證據能力設有規定，就違法收集之證
    據，在民事訴訟法上究竟有無證據能力？尚乏明文規範，自
    應權衡民事訴訟之目的及上述法理，從發現真實與促進訴訟
    之必要性、違法取得證據所侵害法益之輕重、及防止誘發違
    法收集證據之利益（即預防理論）等加以衡量，非可一概否
    認其證據能力。苟欲否定其證據能力，自須以該違法收集之
    證據，係以限制他人精神或身體自由等侵害人格權之方法、
    顯著違反社會道德之手段、嚴重侵害社會法益或所違背之法
    規旨在保護重大法益或該違背行為之態樣違反公序良俗者，
    始足當之。而夫妻雙方應互負忠誠之義務，為法律所保護之
    法益，除在民事上以侵權行為損害賠償規範之外，在刑事上
    更以通姦、相姦罪相繩，夫妻各自生活上之隱私權，在夫妻
    應互負忠誠義務下，應有所退讓，且類此夫妻違反忠誠義務
    行為本質上具有高度隱密性，證據取得本極困難，苟取得之
    證據具有相當之重要性與必要性，取得之行為又係以秘密為
    之，非以強暴或脅迫等方式為之，審理對象亦僅限於夫妻雙
    方，就保護之法益與取得之手段間，尚不違反比例原則。從
    而，基於裁判上之真實發現與程序之公正、法秩序之統一性
    或違法收集證據誘發防止之調整，綜合比較衡量該證據之重
    要性、必要性或審理之對象、收集行為之態樣與被侵害利益
    等因素，即非不得採為裁判基礎之證據。
  ㈡乙○○主張於兩造婚姻關係存續期間，甲○○與丙○間發生婚外情
    及性關係之證據方法，係提出原證2、4所示甲○○行動電話或
    平板電腦內之微信訊息、丙○微博微網誌評論留言畫面之翻
    拍照片、原證5、8所示兩造107年2月20日、同年4月17日對
    話錄音光碟及譯文、原證7之乙○○以甲○○行動電話與丙○間對
    話之備忘錄畫面翻拍照片、原證9之甲○○行動電話或平板電
    腦畫面翻拍照片為證（見原審卷第33至73頁），雖甲○○辯稱
    乙○○取得該等證據係不合法，不具證據能力，且該等證據形
    式上均非真正云云。惟查：雖乙○○未能證明係經甲○○同意始
    取得上開證據，然兩造原為共同生活之夫妻，在此密切之生
    活共同體中，就兩造間對話、乙○○亦得使用之甲○○行動電話
    或平板電腦內含之微信訊息、微博微網誌留言、照片之隱私
    期待，與一般之於第三人之隱私權自不可等同視之。再酌以
    乙○○非以廣泛地不法竊錄或植入軟體即時轉傳、監控等嚴重
    侵害他人人性尊嚴之方式獲得，亦非持續、長時間地不法侵
    害隱私權，復非以強暴、脅迫方式取得，則在考量前揭所述
    此類事件特殊性之前提下，權衡乙○○之家庭圓滿期待權、配
    偶身分法益、訴訟權及甲○○之隱私權保障、乙○○取得上述證
    據之方式與不法程度、發現真實與促進訴訟之必要性等，本
    院認乙○○就原證2、4、5、7、8、9之取證手段及目的性尚符
    合比例原則，甲○○之隱私權於乙○○配偶身分益法受侵害之情
    形下應適度退縮，否則無異以證據法則排除、拒斥乙○○依民
    法所受保障之實體權利，故此部分證據應得據以為本件事實
    認定之依據。甲○○辯稱上開原證2、4、5、7、8、9等證據無
    證據能力云云，不足採信。乙○○所提上開甲○○之行動電或平
    板電腦畫面之翻拍照片，係利用甲○○未及注意之際，為維繫
    本身家庭、婚姻圓滿所為之蒐證，參以乙○○於甲○○被訴通姦
    刑事案件審理時，證述伊未就上開證據做過編輯、加工，伊
    也沒有那樣的技術與財力，伊所提證據資料跟原本正本相符
    等語（見原審卷第183頁），及甲○○亦不否認其與乙○○間確
    有如原證5、8所示錄音譯文內容之對話，況甲○○並未舉證證
    明上開證據經乙○○偽造、變造，自難遽認上開證據有何偽造
    、變造之情，堪認為真正。
  ㈢次按因故意或過失，不法侵害他人之權利者，負損害賠償責
    任；故意以背於善良風俗之方法，加損害於他人者亦同；不
    法侵害他人之身體、健康、名譽、自由、信用、隱私、貞操
    ，或不法侵害其他人格法益而情節重大者，被害人雖非財產
    上之損害，亦得請求賠償相當之金額；前2項規定，於不法
    侵害他人基於父、母、子、女或配偶關係之身分法益而情節
    重大者，準用之，民法第184條第1項、第195條第1項前段及
    第3項分別定有明文。又婚姻係以夫妻之共同生活為目的，
    配偶應互相協力保持其共同生活之圓滿安全及幸福，而夫妻
    互守誠實，係為確保其共同生活之圓滿安全及幸福之必要條
    件，故應解為配偶因婚姻契約而互負誠實之義務，配偶之一
    方行為不誠實，破壞共同生活之圓滿安全及幸福者，即為違
    反因婚姻契約之義務而侵害他方之權利（最高法院55年台上
    字第2053號判決先例參照）。是以，婚姻乃男女雙方以終身
    共同生活為目的而締結之身分契約，夫妻之一方對於婚姻關
    係之完整享有人格利益，故於婚姻關係中，當事人間互負有
    貞操、互守誠信及維持圓滿之權利與義務，此種利益即民法
    第195條第3項所稱之「基於配偶關係之身分法益」即配偶權
    。而侵害配偶權之行為，並不以通姦行為為限，倘夫妻任一
    方與他人間存有逾越結交普通朋友等一般社交行為之不正常
    往來，其行為已逾社會一般通念所能容忍之範圍，已達破壞
    婚姻共同生活之圓滿安全及幸福之程度，即足當之，倘其情
    節重大，行為人即應依上開規定對被害人負非財產上即精神
    慰撫金之損害賠償責任。　
　㈣乙○○主張於兩造婚姻關係存續期間內，甲○○在105年至107年4
    月間，與丙○有發生婚外情及性關係，侵害其配偶權身分法
    益且情節重大乙節，雖為甲○○否認，惟查：
　　⒈依乙○○所提原證5、8之兩造間107年2月20日、同年4月17日
      對話錄音光碟及譯文（見原審卷第49至53頁、第63至71頁
      ），甲○○於107年2月20日稱：「（乙○○：你跟丙○開始之
      後…一開始只是要抱著玩玩的心態）說實在的喔！最要命
      的就是我不是那種玩玩的人」、「（乙○○：你宿舍沒有回
      去阿！很少。）宿舍還是有回去。」「但是我必須跟你說
      ，沒有人一開始就想當小三，她也不是一直都跟我要錢，
      也不是都是要拿錢給她」、「我都住在那邊，有時候有些
      東西的開銷我付一點也是很正常的，我也沒有付很多，我
      要講的重點是…對阿！碰到的時間不對、地點不對，然後
      產生這些事情」、「（乙○○：所以你跟她住在一起多久？
      從2015年開始嗎？）我們沒有住在一起很久，我只是偶爾
      去那邊睡覺而已」、「她…也是曾經想要愛情，也不是說
      每個人一開始就想要當小三玩玩，不是每個人…大家都是
      凡人，不是每個人一開始要當壞人」、「所以我說…如果…
      對，是這樣的話。她就講嘛如果愛情就是一個當彼此都不
      再聯繫之後，你還是會為她牽掛，大概就是那樣吧！」、
      「不要去怪小三啊！因為我們也耽誤人家青春，不是她的
      問題。」等語；復於同年4 月17日向乙○○表示「（乙○○：
      懷孕了嗎？）恩。」、「（乙○○：懷孕了？）對。」、「
      （乙○○：幾個月？）剛開始。」、「（乙○○：你最後一次
      碰她什麼時候？）我都一直有在碰她。」、「（乙○○：離
      開大陸前也是嗎，對不對？）不要這樣子」、「（乙○○：
      不是，我幫你算，是不是？）一直都有碰她」、「（乙○○
      ：對，最後一次是什麼時候？）離開大陸前一天也有碰她
      ，我們要離開前她就已經有那樣的現象了」、「（乙○○：
      好了，他有了，幾個月了？然後你是回來前就知道了，對
      嗎？）可能會有了，但他要去檢查才能確定」、「（乙○○
      ：所以她PO的急診單是懷孕嗎？還是他胃潰瘍？還是胃痛
      ？）是懷孕」、「我其實真的沒有辦法忘記她，但是我媽
      她的觀念來講，她不能接受我跟你去離婚這種事情，怕會
      讓家庭破碎，但是我說實在的…誠實講啦！我們真的很難
      繼續這樣走下去了。說實在的，不會有小孩了」、「（乙
      ○○：所以小三現在幾個月了？三個月？）不知道」、「（
      乙○○：兩個月？）沒有那麼久」、「（乙○○：她上次流掉
      你有在嗎？你有陪她去流掉嗎？你陪她去？）…那你怎麼
      知道她有流掉？）我陪她去的。」、「（乙○○：那你為什
      麼回台灣還要跟她搞在一起？那為什麼放不下她還要跟她
      做愛呢？）我就放不下她呀」、「（乙○○：所以你們到底
      什麼時候開始的？多久了，不要騙我了，我不想人家騙我
      ，講清楚吧！你跟丙○多久了？）從16年開始」等語，而
      甲○○亦不否認上開對話錄音譯文為其與乙○○間之對話，且
      對話錄音譯文內容所指「小三」係指丙○（見原審卷第119
      頁），細譯上述對話錄音譯文前後內容，甲○○坦承自105
      年起即與丙○交往，丙○知悉其為有配偶之人，其等間有發
      生性關係，且丙○因而懷孕2次等事實。參以依乙○○所提原
      證7，即其於107年3月8日以甲○○行動電話備忘錄所留與丙
      ○間互傳訊息內容之畫面翻拍照片，乙○○向丙○表示其為甲
      ○○配偶，珍惜兩造間之夫妻情分，希望丙○放手等語，其
      後丙○回覆表示其不想當家庭的第三者，與甲○○在一起到
      現在說了無數次分手，因為甲○○有老婆孩子，是甲○○說要
      給其一段婚姻，其是真心付出等語，堪認丙○亦承認其知
      悉甲○○為有配偶之人，仍與甲○○間有逾越社會一般通念所
      能容忍之男女不正當交往行為；並佐以乙○○所提原證9即
      其於甲○○行動電話或平板電腦內所發現，丙○於107年3月1
      6日在深圳市人民醫院龍華分院婦科之超聲診斷報告單之
      畫面翻拍照片（見原審卷第73頁），其上記載丙○於107年
      3月3月16日經超聲波檢查腹部子宮，診斷其「宮內妊娠，
      胚胎存活」、「估計孕齡約5 周+」，並有檢查醫生徐瑋
      之簽名，殊不論該超聲診斷報告單是否確為深圳市人民醫
      院龍華分院醫師所出具、內容是否為真實，惟依乙○○所提
      上開兩造107年4月17日對話錄音內容可知，甲○○顯係因丙
      ○有傳送該超聲診斷報告單予其，而認丙○已再懷孕，並於
      107年4月17日告知乙○○其與丙○間之交往時間、經過及有
      無懷孕等私密情節，參以甲○○於原審107年10月29日言詞
      辯論期日自承：「我已經沒有與丙○聯繫了，我也不知道
      她住在哪裡（筆錄誤載為那裡），也不知道她（筆錄誤載
      為他）是否有住在起訴狀所記載之地址，也不知道起訴狀
      所載地址是何處，我與丙○間之網路互相封鎖」等語（見
      原審卷第117頁），可知甲○○確曾與丙○網路聯繫，只是在
      107年10月29日原審審理時已互相封鎖，益徵甲○○上開與
      乙○○對話內容並非虛構，亦足認其向乙○○坦承其與丙○間
      發生婚外情及性關係等情，顯非甲○○故意虛偽回答附和乙
      ○○妄想而無中生有之故事。是乙○○主張甲○○於105年起至1
      07年4月間，與丙○發生婚外情及性關係乙節，應可採信。
    ⒉承上，甲○○於兩造婚姻關係存續期間內，於105年起至107
      年4月間，明知其為有配偶之人，仍逾越一般男女通常社
      交程度，與丙○親密往來，並發生多次性關係，確足以干
      擾婚姻之本質，破壞乙○○對於婚姻和諧圓滿之期待，並違
      反配偶之忠誠義務，而不法侵害乙○○之配偶權身分法益，
      且情節重大，對乙○○精神上自屬重大打擊，足令乙○○受有
      精神上之莫大痛苦，是乙○○依民法第184條第1項、第195
      條第3項、第1項前段規定，請求甲○○賠償精神慰撫金，自
      屬有據。
  ㈤末按精神慰撫金之賠償須以人格權遭遇侵害，使精神上受有
    痛苦為必要，其核給之標準固與財產上損害之計算不同，然
    非不可斟酌雙方身分資力與加害程度，及其他各種情形核定
    相當之數額（最高法院51年台上字第223號判決先例參照）
    。原審審酌兩造於98年7月25日結婚，婚後育有1名未成年子
    女，及兩造於本院所自陳之學經歷及收入分別為：兩造均為
    大學畢業，乙○○月薪約3、4萬元，甲○○年薪約350萬元等情
    （見原審卷第205、227頁）；並兼衡兩造名下財產狀況（見
    原審卷第231至255頁，不予贅述），以及甲○○侵害乙○○配偶
    權之情節、方式，暨因而致乙○○所受精神之痛苦程度等一切
    情狀，認乙○○請求之精神慰撫金，以60萬元為適當，並無不
    合，乙○○逾此數額之請求，不應准許。則兩造分別主張、抗
    辯原審判命甲○○應賠償乙○○之精神慰撫金金額過低或過高云
    云，均不可採。
五、綜上所述，乙○○依民法第184條第1項前段、第195條第3項、
    第1項前段之規定，請求甲○○給付其60萬元，及自起訴狀繕
    本送達翌日即107年8月1日（於107年7月31日送達，送達證
    書見原審卷第97頁）起至清償日止，按年息5%計算之之利息
    部分，為有理由，應予准許，逾此部分之請求，為無理由，
    不應准許。原審就上開不應准許部分，駁回乙○○之請求及假
    執行之聲請，及就上開應准許部分，為甲○○敗訴之判決，並
    為供擔保准、免假執行宣告之諭知，均無不合。
    兩造就各自敗訴部分分別上訴，均指摘原判決不利己之部分
    不當，求予廢棄改判，為無理由，兩造之上訴均應駁回。
六、本件事證已臻明確，兩造其餘之攻擊或防禦方法及所用之證
    據，經本院斟酌後，認為均不足以影響本判決之結果，爰不
    逐一論列，附此敘明。
七、據上論結，本件兩造之上訴，均為無理由，依民事訴訟法第
    449條第1項、第78條，判決如主文。
中　　華　　民　　國　　109 　年　　4 　　月　　22　　日
                  民事第十九庭  
                      審判長法  官  魏麗娟
                            法  官  游悅晨
                            法  官  陳慧萍
正本係照原本作成。
不得上訴。
中　　華　　民　　國　　109 　年　　4 　　月　　22　　日

　　　　　　　　　　　　  　書記官  任正人